臺灣彰化地方法院民事裁定　100年度監字第136號
聲　請　人　陳腰
　　　　　　陳義博
　　　　　　陳阿麵
　　　　　　薛陳美玉
相　對　人　陳聰明
上列當事人間聲請指定會同開具財產清冊之人事件，本院裁定如
下：
    主  文
指定陳義博（男，民國○○年○○月○○日生、身分證統一編號：Ｚ000
000000號）為受監護宣告之人陳聰明之會同開具財產清冊之人。
聲請程序費用由相對人負擔。
    理  由
一、本件聲請意旨略以：聲請人陳腰、陳義博、陳阿麵及薛陳
    美玉等分別為相對人陳聰明之母、長兄、長姐及次姐。相對
    人前經鈞院98年度禁字第217號民事裁定為禁治產宣告，由
    聲請人陳腰任其監護人。今為籌措長期照護相對人之費用
    ，須處分其名下之不動產，以維其權益，惟因修法後需選定
    會同開具財產清冊之人，爰聲請指定聲請人陳義博為會同開
    具財產清冊之人等語。
二、按民法總則中華民國97年5月2日修正之條文施行前，已為禁
    治產宣告者，視為已為監護宣告；繫屬於法院之禁治產事件
    ，其聲請禁治產宣告者，視為聲請監護宣告；聲請撤銷禁治
    產宣告者，視為聲請撤銷監護宣告；並均於修正施行後，適
    用修正後之規定，民法總則施行法第4條定有明文。上開按
    民法總則中華民國97年5月2日修正之條文，於98年11月23日
    施行，故相對人應視為已受監護宣告，合先敘明。
三、次按受監護宣告之人應置監護人；法院為監護之宣告時，應
    依職權就配偶、四親等內之親屬、最近一年有同居事實之其
    他親屬、主管機關、社會福利機構或其他適當之人選定一人
    或數人為監護人，並同時指定會同開具財產清冊之人，修正
    後之民法第1110條、第1111條第1項定有明文。
四、經查，聲請人等主張前開事實，業經提出戶籍謄本及本院98
    年度禁字第217號裁定等件為證，堪信為真正。按依民法第
    1113條準用同法第1099條第1項、第1099條之1、第1101條第
    1項、第2項第1款規定，監護開始時，監護人對於受監護人
    之財產，應依規定會同遺囑指定、當地直轄市、縣（市）政
    府指派或法院指定之人，於2個月內開具財產清冊，並陳報
    法院；於前條之財產清冊開具完成並陳報法院前，監護人對
    於受監護人之財產，僅得為管理上之必要處分；監護人對於
    受監護人之財產，非為受監護人之利益，不得使用、代為或
    同意處分。監護人為下列行為，非經法院許可，不生效力：
    一、代理受監護人購置或處分不動產。經查：聲請人等為籌
    措禁治產人即受監護宣告之人陳聰明之長期照護費用，前具
    狀聲請本院許可處分受監護宣告人之財產，業經本院分案
    100年度監字第135號審理中，聲請人等因而聲請本院指定會
    同開具財產清冊之人，以便陳報受監護宣告人陳聰明之財產
    清冊，揆諸前開規定，自無不合。本院審酌聲請人陳義博與
    受監護宣告人陳聰明為兄弟關係，其應較熟稔受監護人之經
    濟情形，且其亦表示同意擔任此職，是由陳義博擔任相對人
    之會同開具財產清冊之人，最能符合受監護宣告之人之最佳
    利益，爰指定陳義博為會同開具財產清冊之人如主文第1項
    所示。又聲請人陳腰應於本裁定確定之日起，於2個月內
    會同本院指定之陳義博開具陳聰明之財產清冊，並陳報本院
    ，特此敘明。
五、依民事訴訟法第608條第1項，裁定如主文。
中    華    民    國   100    年    8     月    25    日
                        家事庭    法  官  吳俊螢
以上正本係照原本作成。
如對本裁定抗告，須於裁定送達後10日內向本院提出抗告狀。
中    華    民    國   100    年    8     月    25    日
                                  書記官  陳秀娟